【裁判字號】    98,抗,73
【裁判日期】    980123
【裁判案由】    發還擔保金
【裁判全文】
臺灣高等法院民事裁定                    98年度抗字第73號
抗  告  人  甲○○
抗告人因與相對人乙○○間發還擔保金事件，對於中華民國97年
11月10日臺灣板橋地方法院97年度聲字第2600號所為裁定提起抗
告，本院裁定如下：
    主  文
抗告駁回。
抗告訴訟費用由抗告人負擔。
    理  由
一、相對人於原法院之聲請意旨略以：相對人與抗告人間假扣押
    事件，前依台灣板橋地方法院（板橋地院）94年度裁全字第
    7595號民事裁定，提供擔保金後就抗告人之財產予以假扣押
    在案。茲因相對人已聲請撤回板橋地院94年度執全字第4634
    號假扣押強制執行，並依民事訴訟法第 104條第1項第3款規
    定向板橋地院聲請催告抗告人行使權利，經板橋地院以97年
    度聲字第2009號發函通知抗告人在案，迄今其所定21日之期
    間已屆滿，抗告人仍未行使權利，爰依法聲請返還提存物。
    原法院以相對人所提存之擔保金新台幣（下同） 1,677,000
    元，其中之30,474元業經抗告人甲○○聲請強制執行，板橋
    地院以97年度執木字第 35901號強制執行事件核發扣押命令
    及收取命令，並已由甲○○於97年7月4日依收取命令領取在
    案，業經原法院調閱該院94年度存字第4681號、97年度取字
    第3626號提存卷宗查明，而准許返還相對人其餘之擔保金
    1,636,526元，駁回相對人其餘之請求。
二、抗告意旨略以：相對人在未取得執行名義前，無端假扣押抗
    告人之財產，致抗告人名譽及財產遭受重大損害，抗告人已
    依法向相對人請求損害賠償，抗告人撤回假扣押之執行，未
    合法送達於抗告人，送達不合法，抗告人聲請返還擔保金，
    自不合法，求為廢棄原裁定等語（本院按：原裁定駁回相對
    人部分之聲請，抗告人之真意應係：原裁定不利於抗告人部
    分廢棄）。
三、按訴訟終結後，供擔保人證明已定20日以上之期間，催告受
    擔保利益人行使權利而未行使者，或法院依供擔保利益人之
    聲請，通知受擔保利益人於一定期間內行使權利並向法院為
    行使權利之證明而未證明者，法院應依供擔保人之聲請，以
    裁定命返還其提存物或保證書，民事訴訟法第104條第1項第
    3款定有明文，依同法第106條之規定，於其他依法令供訴訟
    上之擔保者，亦準用之。其中所謂訴訟終結，在因假扣押或
    假處分所供擔保之場合，因該擔保係為保障受擔保利益人因
    該假扣押或假處分所受損害而設，倘執行法院已依假扣押或
    假處分裁定為假扣押或假處分之執行，則在供擔保人撤回假
    扣押或假處分之執行前，受擔保利益人所受損害仍可能繼續
    發生，損害額既尚未確定，自難強令其行使權利，必待供擔
    保人已撤回假扣押或假處分之執行，始得謂為訴訟終結（最
    高法院87年台抗字第234號裁定參照）。
四、經查，相對人前聲請板橋地院於94年9 月19日以94年度裁全
    字第7595號裁定准予假扣押，並據以聲請板橋地院以94年度
    執全字第4634號假扣押執行程序對抗告人之財產予以假扣押
    在案，嗣相對人於97年 7月15日具狀向板橋地院民事執行處
    撤回上開假扣押執行程序等情，業據本院依職權調取上開卷
    宗核閱屬實，即已符合民事訴訟法第 104條第1項第3款所定
    之「訴訟終結」情形。相對人於訴訟終結後，聲請板橋地院
    催告抗告人行使權利，經板橋地院於97年8月5日以板院輔民
    惠97年度聲字第2009號函催告抗告人行使權利，業經原法院
    調取該卷宗查核無誤，惟抗告人逾期迄未行使權利等情，亦
    有原法院民事紀錄科查詢表 4份附卷可證，揆諸前揭法條之
    規定，相對人聲請發還依上開假扣押裁定所提存之擔保金，
    即非無據。抗告人於抗告狀主張向相對人請求損害賠償，但
    未舉證以實其說，自無足採。抗告人另主張相對人撤回假扣
    押執行之聲請狀未合法送達抗告人，相對人聲請返還擔保金
    不合法云云。惟按「民事強制執行事務，於地方法院及其分
    院設民事執行處辦理之」，強制執行法第1條定有明文。聲
    請強制執行應向地方法院之民事執行處聲請，則撤回強制執
    行自亦應向地方法院之民事執行處為撤回之聲請，於撤回狀
    到達法院時即生撤回之效力，撤回狀有無送達於抗告人均不
    影響撤回執行之效力。抗告人執未收受撤回執行之聲請狀，
    主張相對人不得聲請返還擔保金，於法無據。其據此指摘原
    裁定此部分不當，求為廢棄，為無理由，應予駁回。
五、據上論結，本件抗告為無理由，裁定如主文。
中    華    民    國    98    年     1    月    23    日
                    民事第二庭
                        審判長法  官  吳謙仁
                              法  官  李瓊蔭
                              法  官  蘇瑞華
正本係照原本作成。
本裁定除以適用法規顯有錯誤為理由，不得再抗告。如提起再抗
告，應於收受後10日內委任律師為訴訟代理人向本院提出再抗告
狀。並繳納再抗告費新台幣１千元。
中    華    民    國    98    年    1     月    23    日
                              書記官  賴以真


司法院資訊處製作；財團法人民間司法改革基金會備份。
